【裁判字號】    92,交易,286
【裁判日期】    920718
【裁判案由】    過失傷害
【裁判全文】
臺灣臺北地方法院刑事判決                        九十二年度交易字第二八六號
    公  訴  人  臺灣臺北地方法院檢察署檢察官
    被      告  甲○○
右列被告因過失傷害案件，經檢察官聲請簡易判決處刑（九十年度偵字第一三一五八
號），本院台北簡易庭認不宜適用簡易判決處刑，改依通常程序，本院判決如左：
    主  文
甲○○因過失傷害人，處拘役拾日，如易科罰金以佰元折算壹日。
    事  實
一、甲○○於民國九十一年三月十九日上午八時三十分許，駕駛車號ＣＯ－一一一九
    號自用小客車，沿台北市○○區○○路由西往東方向行駛，行經台北市○○路三
    號前，欲右轉進入凱悅飯店停車場、而向路邊人行道逐漸接近之際，原應注意右
    後方隨時可能有機車出現、欲直行而由其右方超越之情形，且依右開時、地為日
    間自然光線、視距良好、路面無障礙無缺陷之情形，亦非不能注意，竟疏未注意
    適有亦未注意車前狀況、且未採取必要之安全措施之乙○○騎乘車號ＱＳＬ－三
    九三號輕型機車於其右後方欲直行之情形，即貿然前行。嗣甲○○雖發覺前情而
    煞車，但已閃避不及，致二車發生擦撞，乙○○旋即人車倒地，因而受有頭部外
    傷、頸椎扭傷等傷害。甲○○於肇事後，在未被有偵查犯罪職權之公務員知悉前
    ，不逃避接受裁判，在台北市政府警察局信義分局交通分隊警員丙○○據報前往
    乙○○就醫之醫院時，即當場承認為肇事人，因而接受裁判。
二、案經乙○○訴由台北市政府警察局信義分局報請台灣台北地方法院檢察署檢察官
    聲請簡易判決處刑。
    理  由
一、訊據被告甲○○固不否認其於右開時、地，駕駛車號ＣＯ－一一一九號自用小客
    車與告訴人乙○○所騎乘車號ＱＳＬ－三九三號輕型機車發生碰撞之事實，惟矢
    口否認有任何過失，辯稱：當時準備右轉到凱悅飯店地下停車場，剛要下去還沒
    下去時，因為前方有兩部轎車等候拿停車卡，開得很慢，行進間看到右後方有一
    輛機車過來，因此停下來，然後就發生碰撞云云。經查：
  (一)被告於九十一年三月十九日上午八時三十分許，駕駛車號ＣＯ－一一一九號自用
    小客車，在台北市○○路三號前，欲右轉進入停車場之際，與告訴人所騎乘車號
    ＱＳＬ－三九三號輕型機車發生擦撞，致告訴人受有頭部外傷、頸椎扭傷等傷害
    之事實，除據被告自承無訛外，亦核與告訴人指述相符，並有道路交通事故調查
    報告表、談話紀錄表、補充資料表、台北醫學大學附設醫院診斷證明書在卷可稽
    。
  (二)被告雖以前詞置辯，然查：(1)被告發現告訴人所騎乘之機車時，告訴人已在其後
    方一、二公尺處，且當時被告所駕駛之自用小客車係在緩慢行進中之事實，均為
    被告所自承，有卷附交通事故談話紀錄表、本院九十二年七月四日審判筆錄在卷
    可參；另被告自承其於車禍發生前之行向，係從基隆路右轉松壽路之後，欲轉入
    松壽路三號凱悅飯店地下停車場，因而與車道略呈角度，亦有前述審判筆錄在卷
    可參。(2)次查，依卷附道路交通事故調查報告表所示，告訴人所騎乘之機車於倒
    地後之刮地痕，係向該機車原本直行行向之右前側延伸三點六公尺、刮地痕起點
    則距路邊人行道延伸線一點四公尺；另車禍後，被告所駕駛之自用小客車係受有
    「右前葉子板右前車身擦痕」之損壞、告訴人所駕駛之機車則受有「左側車身破
    損」之損壞之事實，亦有交通事故補充資料表在卷可稽；(3)由前述被告自承之事
    實及現場之跡證，本件車禍之發生經過乃：告訴人欲向右轉入凱悅飯店地下停車
    場，而逐漸向右靠近路邊人行道之際，其所駕駛之自用小客車右前車身部位與告
    訴人所騎乘之機車左側發生碰撞；且碰撞時自用小客車右側車身尚距人行道延伸
    線一點四公尺以上、兩車速度亦均非快速，是以兩車車損均不嚴重、機車刮地痕
    亦僅三點六公尺之事實，均可認定。核以前情，被告既係以與車道略呈角度之行
    向駕駛自用小客車而欲右轉進入地下停車場、且車禍發生時右側車身尚距人行道
    延伸線一點四公尺以上，則其即應知悉右後方隨時可能有機車出現、欲直行而由
    其右方超越之情形，並應隨時注意，且依右開時、地為日間自然光線、視距良好
    、路面無障礙無缺陷、告訴人機車並非快速之情形，亦非不能注意，被告竟於告
    訴人所騎乘之機車接近至其後方一、二公尺處始行發現，則其顯未隨時保持前述
    注意，而有過失甚明，其辯稱並無過失云云，不可採信；且此過失，與告訴人所
    受頭部外傷、頸椎扭傷等傷害之間，亦有相當因果關係，則被告因過失傷害人之
    犯行，足以認定。
  (三)另按汽車行駛時，駕駛人應注意車前狀況，並隨時採取必要之安全措施，道路交
    通安全規則第九十四條第三項定有明文；且此規定於騎乘機車時亦有適用，同規
    則第二條第一項第一款亦有明定，是以告訴人自應遵守前述規定。經查：被告所
    駕駛之自用小客車，於車禍中係受有「右前葉子板右前車身擦痕」之損壞，且此
    擦痕之方向係由葉子板部分往前延伸之事實，除有卷附補充資料表在卷可稽外，
    並經證人即台北市政府警察局信義分局交通分隊警員丙○○結證無訛（卷附本院
    九十二年七月四日審判筆錄參照），是以本件車禍發生碰撞之際，告訴人所騎乘
    之機車車速，即應高於被告所駕駛之自用小客車，此即足以佐證被告所稱：其於
    車禍發生前即已發現告訴人機車出現於其右後方，並因而煞停車輛，但仍然發生
    碰撞之事實；而被告既能於碰撞發生前即已發覺告訴人之機車，並因此採取閃避
    動作，告訴人騎乘機車行駛於被告之自用小客車之右後方，卻反而未發覺被告所
    駕駛之自用小客車（按告訴人自承其於本件車禍發生之前，並未發現被告之車輛
    ，卷附本院九十二年七月四日審判筆錄參照），其顯然係未注意車前狀況，亦未
    採取必要之安全措施，即貿然前行而發生碰撞，揆諸前述道路交通安全規則第九
    十四條第三項、第二條第一項第一款之規定，告訴人對本件車禍之發生亦同有過
    失甚明。
二、核被告所為，係犯刑法第二百八十四條第一項過失傷害罪。查被告於本件犯罪未
    發覺前，已向當時處理事故之警員丙○○承認犯罪並接受裁判，有台北市政府警
    察局信義分局交通分隊填具之自首調查報告在卷可參，應依刑法第六十二條前段
    之規定減輕其刑。爰審酌被告過失程度、告訴人所受傷勢、車禍後即主動將告訴
    人送醫急救、告訴人同有過失、惟尚未與告訴人達成和解等一切情狀，量處如主
    文所示之刑，並諭知易科罰金之折算標準。
據上論斷，應依刑事訴訟法第四百五十二條、第二百九十九條第一項前段、刑法第二
百八十四條第一項、第六十二條前段、第四十一條第一項前段，罰金罰鍰提高標準條
例第一條前段、第二條，判決如主文。
本案經檢察官柯宜汾到庭執行職務。
中      華      民      國    九十二    年      七      月     十八     日
                                    臺灣臺北地方法院交通法庭
                                        法  官  林鴻達
右正本證明與原本無異。
如不服本判決，因於判決送達後十日內向本院提出上訴狀（應抄附繕本）。告訴人或
被害人如對於本判決不服者，應具備理由請求檢察官上訴，其上訴期間之計算係以檢
察官收受判決正本之日期為準。
                                        書記官  石幸代
中      華      民      國    九十二    年      七      月     十八     日
附錄引用法條：
中華民國刑法第二百八十四條
 (過失傷害罪)
因過失傷害人者，處六月以下有期徒刑、拘役或五百元以下罰金，致重傷
者，處一年以下有期徒刑、拘役或五百元以下罰金。
從事業務之人，因業務上之過失傷害人者，處一年以下有期徒刑、拘役或
一千元以下罰金，致重傷者，處三年以下有期徒刑、拘役或二千元以下罰
金。


司法院資訊處製作；財團法人民間司法改革基金會備份。
